臺灣高等法院高雄分院民事判決　　　　　　96年度上字第24號
上　訴　人　己○○
　　　　　　戊○○
　　　　　　丁○○
上　一　人
法定代理人　壬○○
上三人共同
訴訟代理人　何俊墩律師
上　訴　人　甲○○
訴訟代理人　壬○○
被　上訴人　辛○○
　　　　　　庚○○○○○○○○○
上　一　人
訴訟代理人　乙○○
上列當事人間請求損害賠償事件，上訴人對於民國95年10月4 日
臺灣高雄地方法院95年度訴字第2460號第一審判決提起上訴，本
院於96年3 月21日言詞辯論終結，判決如下：
    主  文
上訴駁回。
第二審訴訟費用由上訴人負擔。
    事實及理由
一、上訴人上訴聲明請求被上訴人應連帶給付上訴人共新台幣（
    下同）160 萬元（本卷12頁），後更正應連帶給付上訴人己
    ○○、戊○○、丁○○（下稱己○○等3 人）各38萬3333元
    ；連帶給付甲○○45萬元（同卷66頁），核屬減縮應受判決
    上訴聲明，核無不合，應予准許，合先敘明。
二、上訴人主張：辛○○於民國94年9 月17日上午7 時30分許，
    駕駛車號YN－1779號自小貨車（下稱系爭小貨車），沿高雄
    縣鳳山市○○○路由東往西方向行駛，行經同市○○○路與
    保泰路口，原應注意汽車行駛時應注意車前狀況，並隨時採
    取必要之安全措施，且依當時之天候晴、日間自然光線、柏
    油路面、路面乾燥、無缺陷、無障礙物、視距良好，無不能
    注意之情事，竟疏未注意車前狀況，貿然於該處綠燈起步左
    轉，適己○○等3 人之父，甲○○之子即被害人梁明遠騎乘
    車號GER －997 號重機車（下稱系爭機車）自該路由西往東
    方向行駛，辛○○閃避不及擦撞梁明遠所乘系爭機車，造成
    梁明遠人車倒地，嗣經送醫後仍於到院前不幸死亡，上訴人
    自得依民法第184 條第1 項及第194 條之規定，請求辛○○
    賠償非財產上之損害。另辛○○受僱於庚○○○○○○○○
    ○，且因執行職務而侵害他人權利，依民法第188 條第1 項
    前段規定，庚○○○○○○○○○應與辛○○負連帶損害賠
    償責任。爰依侵權行為之法律關係，提起本件訴訟。原審為
    其敗訴判決，上訴人不服，提起部分上訴，於本院上訴聲明
    ：（一）原判決廢棄。（二）上廢棄部分，被上訴人應連帶
    給付己○○、戊○○、丁○○各38萬3333元；連帶給付甲○
    ○45萬元等語。（超過上開上訴請求部分，未據上訴人聲明
    不服）
三、被上訴人則以：對於辛○○於前揭時、地，因執行職務，駕
    駛系爭小貨車不慎擦撞被害人梁明遠所騎系爭機車，並造成
    梁明遠死亡之事實並不爭執，惟以其就系爭肇事賠償責任，
    業與被害人梁明遠之配偶壬○○（即己○○等3 人之母，甲
    ○○之媳）於高雄市總工會調解成立，並已全數給付賠償金
    285 萬元（含強制汽車責任保險給付150 萬元）完畢，上訴
    人即不得再向被上訴人請求賠償等語置辯。於本院答辯聲明
    ：上訴駁回。
四、上訴人主張辛○○於執行職務時駕駛系爭小貨車，過失撞擊
    騎乘系爭機車之梁明遠，至梁明遠人車倒地，梁明遠更不幸
    去世，辛○○因本件業務過失致死事件，經原審95年度交簡
    上字第88號刑事判決，判處有期徒刑6 月，如易科罰金，以
    300 元折算1 日，並緩刑3 年確定等情，為被上訴人不爭，
    且有上開交通事故現場圖、報告表、相片、相驗證明書等附
    於刑案警卷、偵查卷、相驗卷、刑事卷在卷（均影卷）可憑
    ，堪信為真。至其請求賠償精神慰撫金部分，則為被上訴人
    以已經調解，並如數賠償285 萬元（含強制汽車責任保險給
    付150 萬元）完畢，自不得再行請求等語置辯。是本件爭點
    乃：上開調解之效力是否及於上訴人，上訴人能否再就系爭
    事故向被上訴人請求連帶給付精神慰撫金？如能請求，金額
    若干？茲論述如下：
五、上訴人雖主張前揭調解係壬○○自己以配偶身分，與被上訴
    人調解，自不影響其他上訴人損害賠償請求權之行使，然為
    被上訴人否認。經查：
（一）調解當時，壬○○係以兼被害人代理人之身分調解等情，
      已據證人即調解會主持人高雄市總工會副理事長丙○○證
      述：「（壬○○於聲請時是否有明確告知是以她自己的名
      義聲請？）當時我有問她除了她是車禍的權利人，她的子
      女也是權利人，她說她是她子女的代理人；而且請求保險
      理賠時，因會牽涉其他的權利人，所以我們都會要求要有
      相關的授權文件，我們當時有請她提出相關子女的授權書
      等資料，她在當時都有提出來（庭提）。這件原來保險公
      司不理賠，因為責任尚未釐清楚，所以我在處理時就有注
      意到這一點，所以我就先處理強制險的這部分，也因為這
      樣才會調解時間拉的很長，從94年到95年。」、「（調解
      時，強制險部分是否已經給付了？）還沒有，強制險是在
      調解期間給付的。」、「（當時聲請調解時，聲請書上列
      有幾人？）她是寫她自己一人，但我是主席，我在處理上
      我會注意到這個問題，我有告訴她在調解時，她等於是代
      表包括她的子女（權利人）委任她來當聲請人，調解時都
      可以委託她來處理，但將來調解成的調解金額不能讓她一
      個人領，所以她要有委任。本件是我們20年來調解成功後
      ，第1 件上法院的，我們是義工性質，花了1 年多的時間
      來處理本件的協調案，協調到她們都沒有話講，才達成調
      解的。」、「（在調解當中，壬○○有無補提出上訴人的
      委託書？）有，就是我剛剛提出來94年9 月27日（筆錄誤
      為17日）的這一張委託書，這張是我要求她提出來的。」
      、「這張當時她拿給我看，我核對身分證證件都無誤後，
      我就收起來」等情甚詳。
（二）雖壬○○以該委託書係要給友聯產物保險股份有限公司（
      下稱友聯產險，即強制險部分），總工會有交空白委託書
      ，但其沒有填寫提出，其未代理其他人等語否認。惟按所
      謂代理權之授與本不以書面為限，茍依一定事實足認被授
      權人係以代理人身分為之，其法律效果即應歸屬於本人。
      經查依證人證述，其於上開調解過程之初，即已注意到本
      件被害人有多人，因此要求壬○○應以全體被害人之身分
      調解，且為壬○○理解，並同意進行調解，雖證人未及時
      要求壬○○於聲請書上補充填載他被害人即上訴人為聲請
      人，然仍無礙於壬○○係以兼所有被害人身分參與調解之
      事實。又依車禍事故和解實務，被害人家屬因傷心或急於
      為往生者辦理後事，通常無暇及心情專注於和解一事，授
      權由1 人或部分被害人出面與加害人協商和解事宜。本件
      壬○○為己○○等3 人之母，甲○○之媳，同為系爭事故
      之被害人家屬即權利人，利害與共，並自事故發生後其即
      由其基於被害人家屬身分調解多次未果，此為其不爭執，
      且有調解成立前辛○○先行給付喪葬費30萬元與死者家屬
      時，僅由壬○○一人簽立之94年9 月23日切結書附卷（交
      簡上附民19頁）可稽，並94年9 月27日於向友聯產物保險
      公司請求理賠時之委託書即載明為上訴人之受託人，有該
      委託書及上訴人國民身分證等在卷（交簡上刑卷）可憑，
      而此資料即為證人所述其核對之資料如上。
（三）再參以本件友聯產險給付之保險金除強制汽車保險150 萬
      元外，並包括第三責任保險給付100 萬元，此稽之調解書
      內容可知，而就強制汽車責任保險150 萬元與第三責任保
      險100 萬元保險給付，壬○○均係以「法定受益人」，而
      非個人身分全額受領，有賠償結案同意書附卷（同上刑卷
      ）可佐。再參以依其提起本件訴訟之動機，亦不外乎認為
      賠償金額過低而非上訴人所指無代理權之調解，有上訴人
      共同訴訟代理人於原審（52頁）及壬○○於刑案中（交簡
      上卷95年4 月27日筆錄）之陳述可證，凡此，均足認壬○
      ○於為上開調解及受領時，係以兼被害人家屬身分為之甚
      明。從而，即不因未於調解聲請狀聲請人欄內加註上訴人
      姓名，或未提出上訴人書面委任狀而否定其有權代理上訴
      人為前揭調解。
（四）要言之，壬○○既經上訴人授權以兼上訴人代理人身分為
      本件車禍事故之調解，則上訴人即應受該調解內容之拘束
      ，又上訴人等既已依調解條件受領清償完畢，自不得再就
      精神慰撫金部分另行請求，主張即非有據，不應准許。
六、綜上所述，本件上訴人主張其未授權壬○○參與調解，自不
    受上開調解之拘束，而得另行請求精神慰撫金云云，為不足
    採；被上訴人抗辯其因系爭車禍事故已與上訴人即被害人家
    屬調解成立，並依調解條件如數給付完畢，上訴人再對之請
    求等語，即屬可信。從而，上訴人主張本於侵權行為法律關
    係），請求被上訴人連帶給付己○○等3 人各38萬3333元、
    甲○○45萬元為無理由，不應准許。原審為上訴人敗訴之判
    決，理由雖有不同，結論則無二致，仍應予維持。上訴意旨
    指摘原判決不當，求予廢棄改判，為無理由，應予駁回。
七、上訴人於96年3 月27日所提補充理由狀，因係言詞辯論終結
    後始行提出，本院不予審究；另兩造其餘攻擊、防禦方法，
    於訴訟結果不生影響，均不逐一論述，併此敘明。
八、據上論結，本件上訴為無理由，依民事訴訟法第449 條第2
    項、第78條、第85條第1 項前段，判決如主文。
中　　華　　民　　國　　96　　年　　4 　　月　　4　　 日
                            民事第五庭
                                審判長法官    蔡明宛
                                法      官    曾錦昌
                                法      官    黃國川
以上正本證明與原本無異。
如對本判決上訴，須於判決送達後20日內向本院提出上訴狀，其
未表明上訴理由者，應於上訴後20日內向本院提出上訴理由書（
均須按他造當事人之人數附繕本）。
上訴時應提出委任律師或具有律師資格之人之委任狀，並依附註
條文規定辦理。
中　　華　　民　　國　　96　　年　　4 　　月　　4 　　日
                                書  記  官    鄭翠芬
附註：
民事訴訟法第466 條之1 ：
對於第二審判決上訴，上訴人應委任律師為訴訟代理人，但上訴
人或其法定代理人具有律師資格者，不在此限。
上訴人之配偶、三親等內之血親、二親等內之姻親，或上訴人為
法人、中央或地方機關時，其所屬專任人員具有律師資格並經法
院認適當者，亦得為第三審訴訟代理人。第1 項但書及第2 項情
形，應於提起上訴或委任時釋明之。
